臺灣臺北地方法院民事裁定　　　　　　100年度事聲字第267號
異　議　人　董志剛
相　對　人　劉臣功
上列當事人間聲請返還提存物事件，異議人對於本院司法事務官
於中華民國100 年8 月16日所為本院100 年度司聲字第1305號返
還提存物裁定，聲明異議，本院裁定如下：
    主  文
原裁定廢棄。
相對人之聲請駁回。
    理  由
一、按民事訴訟法第240 條之4 第1 、2 、3 項規定：「當事人
    對於司法事務官處理事件所為之終局處分，得於處分送達後
    十日之不變期間內，以書狀向司法事務官提出異議」、「司
    法事務官認前項異議有理由時，應另為適當之處分認異議為
    無理由者，應送請法院裁定之」、「法院認第1 項之異議為
    有理由時，應為適當之裁定；認異議為無理由者，應以裁定
    駁回之」。次按訴訟終結後，供擔保人證明已定二十日以上
    之期間，催告受擔保利益人行使權利而未行使，或法院依供
    擔保人之聲請，通知受擔保利益人於一定期間內行使權利並
    向法院為行使權利之證明而未證明者，法院應依供擔保人之
    聲請，以裁定命返還其提存物或保證書；前開規定，於其他
    依法令供訴訟上之擔保者，準用之，民事訴訟法第104 條第
    1 項第3 款、第106 條前段亦有明文。
二、聲明異議意旨略以：相對人取得本院96年度裁全字第14975
    號假扣押裁定後，並以96年度執全字第4252號執行事件對異
    議人為假扣押執行，異議人對該假扣押裁定提起抗告，經臺
    灣高等法院以97年度抗字第163 號裁定廢棄原裁定，相對人
    復取得本院97年裁全更字第2 號裁定，以本院97年度存字第
    1374、1375、1376號等提存事件提存後，復以本院97年度執
    全字第828 號執行事件再對異議人為假扣押執行。異議人已
    於99年12月間足額清償相對人對異議人返還不當得利之債權
    ，該部分執行事件亦已終結，然相對人卻僅撤回部分查封，
    其餘假扣押執行均未撤回，假扣押程序並未終結，相對人不
    得請求返還擔保金。且異議人並無應受送達處所不明之情形
    ，相對人亦明知異議人之住址，卻未就異議人因上開假扣押
    所受損害為誠意賠償處理，自不得請求返還擔保金。原裁定
    顯有不當，為此聲明異議並求為廢棄原裁定等語。
三、經查：
  (一)本件相對人主張其依本院97年度裁全更字第2 號民事裁定，
    提存新台幣（下同）73萬元而對異議人為假扣押執行，並以
    本院97年度存字第1376號提存事件提存在案，本件訴訟業已
    終結，且已定20日以上期間，催告受擔保利益人即異議人行
    使權利而未行使等情，固舉99年度司全聲字第454 號撤銷假
    扣押裁定、確定證明書、存證信函暨回執各1 件為證。就相
    對人主張異議人向其詐得2,160,518 元而受有不當得利，為
    保全其不當得利債權，而對異議人聲請為假扣押，經本院以
    96年度裁全字第14975 號裁定後，異議人提起抗告，由臺灣
    高等法院以97年度抗字第16 3號裁定廢棄，再由本院以97
    年度裁全更字第2 號裁定准許相對人以73萬元為異議人供擔
    保後得在216,0518元之範圍內對異議人之財產為假扣押等情
    ，經本院調閱臺灣高等法院97年度抗字第163 號裁定、本院
    96年度裁全字第14975 號裁定、97年裁全更字第2 號等裁定
    ，核屬無誤。而相對人與異議人間上開不當得利債權，經相
    對人起訴請求異議人給付，由本院以97年度訴字第2868號判
    決異議人應給付2,150,906 元後，迭經異議人提起上訴，分
    別由臺灣高等法院以97年度上字第801 號、最高法院98年度
    台上字第1506號判決駁回上訴確定，亦有上開判決附卷可查
    。而相對人已撤回假扣押執行乙節，經本院調閱民事執行處
    97年度執全字第828 號執行卷宗查明無誤，並經本院民事執
    行處發函撤銷97年4 月8 日對異議人所發扣押命令，而台北
    市古亭地政事務所亦於99年12月28日辦畢塗銷假扣押登記在
    案。足見兩造間本案訴訟已然終結，於相對人撤回其敗訴部
    分之假扣押強制執行後，異議人倘因上開假扣押執行受有損
    害，損害額應可計算確定，已得依法行使權利。
  (二)其次，就相對人主張其以存證信函催告異議人於20日內行使
    權利乙節，固據提出該信函暨收件回執各1 件附卷可查。然
    按非對話而為意思表示者，其意思表示以通知達到相對人時
    發生效力，民法第95條第1 項本文定有明文。所謂達到，係
    指意思表示到達相對人之支配範圍內，相對人隨時可了解其
    內容之客觀狀態而言。再依一定之事實，足認以久住之意思
    ，住於一定之區域者，即為設定其住所於該地，為民法第20
    條所明定，是我國民法關於住所之設定，兼採主觀主義及客
    觀主義之精神，必須主觀上有久住一定區域之意思，客觀上
    有住於一定區域之事實，該一定之區域始為住所，故住所並
    不以登記為要件；又戶籍法為戶籍登記之行政管理規定，戶
    籍地址乃係依戶籍法所為登記之事項，戶籍地址並非為認定
    住所之唯一標準。最高法院亦著有97年度台抗字第118 號、
    93年度台抗字第393 號裁定見解，可資參照。本件異議人固
    自89年8 月8 日起即遷入原設籍之台北市○○街18巷9 號3
    樓，嗣因現住所不明，而於100 年6 月14日經中正區戶政事
    務所核准逕為住址變更，此有戶籍資料查詢紙本1 件在卷可
    佐。然異議人經本院以99年度家護字第142 號民事通常保護
    令裁定命於99年6 月1 日前遷出上址，有效期間為1 年，嗣
    再經本院以100 年度家護字第22號裁定將上開通常保護令期
    間延長至100 年10月30日，此有該裁定2 件附卷可參。則異
    議人主觀上縱有久住上址之意思，客觀上亦因該通常保護令
    之限制而無法住於該址甚明。則相對人將催告異議人行使權
    利之100 年5 月16日存證信函寄送至台北市○○街18巷9 號
    3 樓，而由異議人之兄董志平收受，自難認該催告之意思表
    示已到達相對人之支配範圍，而使相對人處於隨時可瞭解該
    意思表示內容之客觀狀態。
  (三)綜上，相對人所為定20日以上期間催告異議人行使權利之意
    思表示既未合法到達異議人，則相對人依民事訴訟法第104
    條第1 項第3 款之規定聲請返還提存物，於法即有不合，不
    應准許。
四、從而，聲明異議意旨指摘原裁定不當，聲明廢棄並駁回相對
    人之聲請，為有理由，應由本院予以撤銷，並自為裁定如主
    文第2 項所示。
五、依民事訟法第240條之4第3項後段，裁定如主文。
中    華    民    國  100     年    12    月    19    日
                  民事第三庭    法  官  汪怡君
以上正本係照原本作成
如不服本裁定應於送達後10日內向本院提出抗告狀，並繳納抗告
費新臺幣1,000元。
中    華    民    國  100     年    12    月    20    日
                                書記官  楊勝欽